【裁判字號】    98,訴,324
【裁判日期】    980716
【裁判案由】    清償借款
【裁判全文】
臺灣嘉義地方法院民事判決               98年度訴字第324號
原      告  乙○○
訴訟代理人  唐淑民律師
            蕭道隆律師
            李國禎律師
被      告  甲○○
上列當事人間請求清償借款事件，原告聲請核發支付命令經被告
異議視為起訴在案，於中華民國98年7月2日言詞辯論終結，本院
判決如下：
    主  文
被告應給付原告新臺幣柒拾萬元，及自民國九十八年五月二十八
日起至清償日止，按年息百分之五計算之利息。
被告應給付原告新臺幣貳佰肆拾伍萬元，其中新臺幣貳佰肆拾萬
自民國九十八年五月二十八日起至清償日止，按年息百分之五計
算之利息。
原告其餘之訴駁回。
本判決第一項原告以新臺幣貳拾參萬肆仟元供擔保後，得假執行
。
本判決第二項原告以新臺幣捌拾壹萬柒仟元供擔保後，得假執行
。
訴訟費用由被告負擔。
    事 實 與 理 由
一、按言詞辯論期日，當事人之一造不到場者，得依到場當事人
    之聲請，由其一造辯論而為判決，民事訴訟法第385條第1項
    定有明文。本件被告經合法通知而未於言詞辯論期日到場，
    核無民事訴訟法第386條各款之情形，爰依原告之聲請，由
    其一造辯論而為判決。
二、原告起訴主張：
（一）被告於民國88年9月15日，以急用為由，向原告借貸新臺
      幣（下同）240萬元，並約定附加利息5萬元償還之。其為
      取信原告，邀其兄弟賴建成擔任保證人，立有借據1紙，
      並開立票面金額80萬之本票2紙、票面金額85萬支票1紙，
      交由原告收執。此外，被告另向原告前後借款共70萬元（
      包括89年3月17日借款17萬元、89年11月16日借款28萬元
      及91年1月21日借款25萬元），並開立金額各為17萬、11
      萬、7萬、10萬及25萬之本票5紙，另簽有借據1紙等，以
      為憑證。詎料，多年來原告屢經催討，被告均置之不理。
      另查，被告於鈞院96年訴字第758號案件中亦自認上開借
      貸情節。則原告之訴自有理由，爰依消費借貸之法律關係
      請求給付借款。
（二）被告雖主張前經鈞院96年度訴字第758號判決確定，且時
      效已完成云云。惟原告主張為借款，非票據上請求權。且
      與前案非同一案件，時效沒有完成。
（三）並聲明：1.被告應給付原告70萬元，及自支付命令送達之
      翌日起至清償日止，按年息百分之5計算之利息。2.被告
      應給付原告245萬元，及自支付命令送達翌日起至清償日
      止，按年息百分之5計算之利息。3.督促程序費用與訴訟
      程序費用，均由被告負擔。4.請准供擔保宣告假執行。
三、被告則以：
（一）原告前於鈞院96年度訴字第758號事件已主張權利、判決
      確定，並已開始強制執行被告之薪資債權。該案與本案為
      同一事件。
（二）原告未於本票到期日起3年內取得裁定，亦無聲請強制執
      行，已逾請求權時效，被告依票據法第22條主張時效抗辯
      。且原告應停止薪資扣款。
四、爭點事項：
（一）不爭執事項：
   1、被告於民國88年9月15日向原告借款240萬元，被告並簽有
      票面金額80萬之本票2紙、85萬元支票1紙為憑；另於89年
      3月17日借款17萬元、89年11月16日借款28萬元及91年1月
      21日借款25萬元，並簽有17萬、11萬、7萬、10萬及25萬
      之本票5紙、借據1紙為憑。總計前後共借款315萬元。
   2、原告前於本院96年訴字第758號案件請求被告返還借款130
      萬元（借款金額為130萬元、契約成立日為89年6月10日，
      清償期為89年12月31日），經本院判命給付640,112元。
（二）爭執事項：
   1、本院96年訴字第758號事件與本件之借款返還請求權是否
      同一？
   2、本件借款返還請求權是否罹於時效？
五、本院96年訴字第758號事件與本件之借款返還請求權是否同
    一？
    經查，本院96年訴字第758號原告訴請被告清償借款之事件
    ，原告所請求係被告於89年6月10日向原告所借貸之130萬元
    ，此經調閱上開案卷查明無誤。而本件原告所請求係被告於
    88年9月15日向原告所借貸之240萬元及70萬元，此有借據、
    本票可證，是本件請求之借款，與本院96年訴字第758號事
    件之借款，並非同一借款，被告指稱二者係同一事件，容有
    誤解。
六、本件借款返還請求權是否罹於時效？
    按請求權，因15年間不行使而消滅（民法第125條前段）。
    查原告係依借貸關係請求，其請求之時效為15年。原告並非
    依票據關係請求，從而被告以「原告未於本票到期日起3年
    內取得裁定，亦無聲請強制執行，已逾請求權時效」云云，
    係屬無據。
七、被告對於88年9月15日向原告借款240萬元，並簽有票面金額
    80萬之本票2紙、85萬元本票1紙；另於89年3月17日借款17
    萬元、89年11月16日借款28萬元及91年1月21日借款25萬元
    ，並簽有17萬、11萬、7萬、10萬及25萬之本票5紙、借據1
    紙等情並未爭執，並有上開借據、本票可證，自屬真實。按
    借用人應於約定期限內，返還與借用物種類、品質、數量相
    同之物（民法第478條前段）。從而原告訴請被告清償借款
    自無不可。復按給付有確定期限者，債務人自期限屆滿時起
    ，負遲延責任。給付無確定期限者，債務人於債權人得請求
    給付時，經其催告而未為給付，自受催告時起，負遲延責任
    。其經債權人起訴，或依督促程序送達支付命令，與催告有
    同一之效力。民法第229條第1、2項分別定有明文；又遲延
    之債務，以支付金錢為標的者，債權人得請求依法定利率計
    算之遲延利息。但約定利率較高者，仍從其約定利率；而應
    付利息之債務，其利率未經約定，亦無法律可據者，週年利
    率為百分之5。亦為同法第233條第1項及第203條所明定。末
    按利息不得滾入原本再生利息（民法第207條第1項前段）。
    本件原告請求被告應賠償之金額，並未定有給付之期限，原
    告請求自支付命令送達被告之翌日起，按年息百分之5計算
    之利息，並未逾上開規定之範圍，自無不合。又原告上開自
    支付命令係於98年5月27日送達被告收受，有送達回證附卷
    可稽。從而，原告本於借貸請求權之法律關係，(1)請求被告
    給付70萬元，及自支付命令起訴狀繕本送達翌日即98年5月
    28 日起至清償日止，按年息百分之5計算之利息部分，為有
    理由，應予准許。(2)請求被告給付245萬元，亦應准許，然
    其請求利息給付部分，依借據所示，被告係借240萬元，其
    中5萬元係利息，是5萬元部分原告再請求利息給付，有違民
    法第207條第1項前段之規定，不應准許。故而原告請求被告
    給付245萬元，其中240萬元，自支付命令起訴狀繕本送達翌
    日即98年5月28日起至清償日止，按年息百分之5計算之利息
    部分，為有理由，應予准許，逾此請求為無理由，應予駁回
    。
八、原告陳明願供擔保，請求宣告假執行，核無不合，爰酌定相
    當擔保金額，予以准許。
九、訴訟費用裁判之依據：民事訴訟法第79條。
中    華    民    國    98    年    7     月    16    日
                  民事第一庭法  官  馮保郎
以上正本係照原本作成。
如對本判決上訴須於判決送達後20日內向本院提出上訴狀，並依
上訴利益繳交第二審裁判費。
中    華    民    國    98    年    7     月    16    日
                            書記官  李彩娥


司法院資訊處製作；財團法人民間司法改革基金會備份。
